【裁判字號】    99,易,1966
【裁判日期】    991022
【裁判案由】    詐欺等
【裁判全文】
臺灣臺北地方法院刑事判決              99年度易字第1966號
公  訴  人  臺灣臺北地方法院檢察署檢察官
被      告  乙○○
選任辯護人  王啟安律師
上列被告因違反證券交易法等案件，經檢察官提起公訴（99年度
偵續字第247號），被告於準備程序期日就被訴事實均為有罪之
陳述，本院合議庭裁定由受命法官獨任進行簡式審判程序，本院
判決如下：
    主  文
乙○○共同意圖為自己不法之所有，以詐術使人將本人之物交付
，處有期徒刑肆月，如易科罰金，以新臺幣壹仟元折算壹日。緩
刑貳年，並應按附表所示之方式，賠償被害人甲○○，如未依該
表所示之方式為履行，即應撤銷其緩刑。
    事  實
一、乙○○（原名趙家棟）係址設於臺北市中山區○○○路○段
    127巷21號「威勝投資顧問有限公司」（下稱威勝公司）之
    負責人，其明知證券商須經主管機關之許可及發給許可證照
    ，方得營業，而威勝公司並未獲得主管機關之許可及發給許
    可證照，依法自不得為本國或外國有價證券之承銷、買賣、
    買賣之行紀、居間、代理等證券業務，竟仍與受僱於威勝公
    司之真實姓名年籍不詳自稱「張可晴」之成年女子，共同基
    於意圖為自己不法之所有及經營證券業務之犯意聯絡，於民
    國97年7月、8月間，由「張可晴」向甲○○佯稱：「騏正光
    電企業股份有限公司（下稱騏正公司）未上櫃、未興櫃之股
    票，每股市價達新臺幣（下同）30元，值得投資，可以用每
    股25元之價格承接，待騏正公司興櫃及上櫃之後，行情會更
    好，威勝公司會負責帶進帶出，通知投資人脫手之時機，若
    屆時騏正公司沒有如期興櫃或上櫃，威勝公司將原價買回」
    云云，向甲○○推銷承購騏正公司之股票。而甲○○為確認
    上情，另撥打電話向乙○○徵詢，乙○○復於電話中向甲○
    ○佯稱：伊係騏正公司之董事、監察人，可以掌握騏正公司
    申請上櫃、興櫃之進度云云，以此方式對甲○○施以詐術，
    甲○○遂基於對乙○○身份之誤信及「張可晴」擔保買回之
    保證陷於錯誤，以致對投資風險產生錯誤評估，而同意以每
    股25元之價格承購騏正公司之股票，並分別於97年7月24日
    匯款25萬元、97年8月19日匯款50萬元，至威勝公司申設之
    中國信託商業銀行城中分行帳戶內（帳號為000000000000號
    ），購買騏正公司股票共計30張，乙○○及「張可晴」則從
    中分別抽取6萬元、9萬元之佣金。嗣因騏正公司未如期登錄
    興櫃，甲○○於97年12月19日前往威勝公司詢問乙○○後續
    情形，乙○○為取信於甲○○，另簽訂履約保證書1紙，保
    證若騏正公司如未能於98年4月30日前興櫃、上櫃，威勝公
    司將以甲○○原來承購之價格贖回甲○○所購之騏正公司股
    票。惟騏正公司嗣後並未依計畫登錄為興櫃公司，乙○○卻
    拒不履行贖回義務，僅支付10萬元予甲○○供作補償後，隨
    即以威勝公司業已結束營業為由避不見面，甲○○至此始悉
    受騙。
二、案經甲○○訴由臺北市政府警察局中正第一分局報由臺灣臺
    北地方法院檢察署檢察官偵查起訴。
    理  由
一、本件被告乙○○所犯係死刑、無期徒刑、最輕本刑為3年以
    上有期徒刑以外之罪，其於準備程序中就被訴事實為有罪之
    陳述，經本院告知簡式審判程序之旨，並聽取公訴人及被告
    之意見後，認無不得或不宜改依簡式審判程序進行之情事，
    爰依刑事訴訟法第273條之1第1項規定，裁定改依簡式審判
    程序審理，合先敘明。
二、前揭事實，業據被告乙○○於本院審理時均供認不諱（見本
    院卷第14頁背面），核與證人即告訴人甲○○、證人呂淑梅
    等證述情節相符，復有威勝公司基本資料查詢1紙、營業登
    記資料公示查詢1紙、騏正公司營運簡介1份、「張可晴」之
    名片1紙、騏正公司股票樣本1紙、新光銀行匯款申請書2紙
    、威勝公司匯款說明書1紙、履約保證書1紙、威勝公司收款
    證明書1紙、臺北市政府98年6月23日府產業商字第09885845
    600號函附之威勝公司登記案卷、經濟部99年5月5日經授中
    字第09934746710號函及檢附騏正公司設立登記案卷、香港
    商雅虎資訊股份有限公司臺灣分公司99年3月24日雅虎資訊
    （99）字第01465號函暨其附件1份、告訴人提供之錄音光碟
    片1片暨其譯文1份、臺灣臺北地方法院檢察署99年4月19日
    勘驗筆錄1份、及財團法人中華民國證券櫃檯買賣中心99年
    5月5日證櫃審字第0990010864號函等在卷可稽，足堪認定被
    告前開自白與事實相符，應值採信。本案事證明確，被告犯
    行洵堪認定，應依法論科。
三、按非證券商不得經營證券業務，所謂之證券業務，包括有價
    證券之承銷、自行買賣及價證券之行紀、居間，證券交易法
    第44條第1項定有明文。又證券交易法所規範之對象，不僅
    為上市上櫃公司股票，尚包含已經公開募集、發行之公司股
    票。騏正公司係公開發行公司，雖係未上市上櫃股票，但仍
    屬證券交易法第6條所指公開發行之公司股票，此類股票固
    得依公司法之規定而為轉讓，然若將持有之股票以公開招募
    之方式向非特定人出售時，依證券交易法第22條第3項、第1
    項之規定，非經主管機關核准或向主管機關申報生效後不得
    為之，合先辨明。是核被告乙○○所為，係違反證券交易法
    第44條第1項之規定，應依證券交易法第175條之規定處罰，
    及刑法第339條第1項詐欺取財罪。被告與真實姓名年籍不詳
    自稱「張可晴」之成年女子，就本件違反證券交易法及詐欺
    取財之犯行間，有犯意聯絡及行為分擔，均為共同正犯。被
    告以一行為同時觸犯證券交易法第44條第1項及詐欺取財罪
    ，為想像競合犯，應依刑法第55條之規定，從一重論以詐欺
    取財罪。爰審酌被告違反非證券商不得經營證券業務之規定
    ，足以影響金融交易與經濟秩序，且造成被害人損失達75萬
    元，惟其犯罪後坦承犯行，深具悔意，並已陸續匯款45萬元
    及當庭交付利息3萬元予被害人，以賠償被害人部分損失，
    並就剩餘部分另與被害人達成和解，此有和解書1紙、被告
    簽立之本票影本3紙等在卷可稽，暨其犯罪之動機、目的、
    手段、生活狀況及智識程度等一切情狀，量處如主文所示之
    刑，並諭知易科罰金之折算標準。末查，被告前未曾受有期
    徒刑以上刑之宣告，此有臺灣高等法院被告前案紀錄表1紙
    附卷可憑，被告因一時失慮致罹刑章，犯後坦承犯行，業有
    悔悟之意，且已與被害人達成和解，被害人亦表示不再追究
    之情，此有審判筆錄在卷可憑（見本院卷第32頁），故此，
    本院認被告經此偵審程序及刑之宣告後，當知警惕而無再犯
    之虞教訓，因認前所宣告之刑，以暫不執行為當，併予依刑
    法第74條第1項第1款之規定，宣告緩刑2年，以勵自新。
四、按緩刑宣告，得斟酌情形，命犯罪行為人向被害人支付相當
    數額之財產或非財產上之損害賠償，刑法第74條第2項第3款
    定有明文。本件被告已於本院審理時承諾願以附表所示方式
    ，陸續賠償被害人之損害，雙方並成立和解。本院考量被害
    人權益保障，認於被告緩刑期間課予上開條件負擔，應屬適
    當，爰另依刑法第74條第2項第3款規定，宣告命被告應向被
    害人給付上開賠償，給付方式詳如附表所示。又按刑法第74
    條第4項規定，命被告支付被害人之損害賠償數額，得為民
    事強制執行名義。倘被告不履行，且情節重大，足認原宣告
    之緩刑難收其預期效果，而有執行刑罰之必要者，依刑法第
    75條之1第1項第4款規定，得撤銷其緩刑宣告，附此敘明。
五、據上論斷，應依刑事訴訟法第273條之1第1項、第284條之1
    、第299條第1項前段，證券交易法第44條第1項、第175條，
    刑法第11條前段、第339條第1項、第28條、第55條、第41條
    第1項前段、第74條第1項第1款、第2項第3款，刑法施行法
    第1條之1，判決如主文。
本案經檢察官李彥霖到庭執行職務
中    華    民    國    99    年    10   月    22    日
                  刑事第十七庭  法  官  楊雅清
上正本證明與原本無異。
如不服本判決應於收受送達後10日內向本院提出上訴書狀，並應
敘述具體理由；其未敘述上訴理由者，應於上訴期間屆滿後20日
內向本院補提理由書（均須按他造當事人之人數附繕本）「切勿
逕送上級法院」。告訴人或被害人如對於本判決不服者，應具備
理由請求檢察官上訴，其上訴期間之計算係以檢察官收受判決正
本之日期為準。
                                書記官  吳俊龍
中    華    民    國    99    年    10   月    22    日
附錄本案論罪科刑法條全文：
中華民國刑法第339條
（普通詐欺罪）
意圖為自己或第三人不法之所有，以詐術使人將本人或第三人之
物交付者，處 5 年以下有期徒刑、拘役或科或併科 1 千元以下
罰金。
以前項方法得財產上不法之利益或使第三人得之者，亦同。
前二項之未遂犯罰之。
附表
┌─┬────┬────┬──────────┐
│  │給付日期│給付金額│    給付方式        │
├─┼────┼────┼──────────┤
│1 │99/10/30│ 10萬元 │所開立之535303號支票│
│  │        │        │經提示後應獲兌現或以│
│  │        │        │現金交付方式換回前開│
│  │        │        │支票                │
├─┼────┼────┼──────────┤
│2 │99/11/30│ 10萬元 │所開立之535305號支票│
│  │        │        │經提示後應獲兌現或以│
│  │        │        │現金交付方式換回前開│
│  │        │        │支票                │
├─┼────┼────┼──────────┤
│3 │99/12/30│136220元│所開立之535306號支票│
│  │        │        │經提示後應獲兌現或以│
│  │        │        │現金交付方式換回前開│
│  │        │        │支票                │
├─┴────┴────┴──────────┤
│以上各期給付，如其中1期不給付，視為全部到期 │
└──────────────────────┘

司法院資訊處製作；財團法人民間司法改革基金會備份。
